【裁判字號】    89,上訴,2020
【裁判日期】    891205
【裁判案由】    公共危險
【裁判全文】
臺灣高等法院臺中分院刑事判決                  八十九年度上訴字第二二號
     上  訴  人
     即  被  告  丁○○
     指定辯護人  本院公設辯護人  甲○○
右上訴人因公共危險案件，不服臺灣南投地方法院八十九年度訴緝字第九號中華民國
八十九年九月十五日第一審判決（起訴案號：臺灣南投地方法院檢察署八十八年度偵
字第一二五二號），提起上訴，本院判決如左：
      主  文
上訴駁回。
      事  實
一、丁○○有吸食強力膠之習慣，並罹犯精神分裂症，為精神耗弱之人。前曾因犯公
    共危險罪，經臺灣南投地方法院判處有期徒刑六月確定，於民國（下同）八十七
    年十一月二十四日執行完畢。詎仍不知悔改，復於八十八年二月二十七日上午十
    一時五十分許，在其獨居之南投縣南投市○○路五一六巷十三號四樓國軍配予其
    父蘇成賢居住而由陸軍第十軍團管理之房屋內，將廚房瓦斯桶之開關開啟，使廚
    房內溢流瓦斯氣體後，再以其所有之打火機點火而開始燃燒，欲以此方式放火燒
    燬上開房屋。嗣為鄰居發覺報警滅火，始未波及毗鄰之其他房屋，僅燒燬該屋內
    之廚房門窗、洗衣機等物，未燒燬房屋而未遂其目的。
二、案經南投縣警察局南投分局報告台灣南投地方法院檢察署檢察官偵查起訴。
    理  由
一、訊據上訴人即被告（以下簡稱為被告）丁○○坦承有吸食強力膠之習慣及於前開
    時地有獨居在上開處所等事實不諱，惟矢口否認有右揭放火未遂之犯行，辯稱：
    案發當時伊剛睡醒走至廚房，點燃打火機要抽煙即起火，並非伊故意放火，伊並
    未去開瓦斯，且嗣警員來時亦未聞到瓦斯之味道云云。惟查上開房屋係國軍配予
    其父親蘇成賢居住而由陸軍第十軍團管理，平日由被告一人居住使用一節，業據
    被告自白在卷，並經證人蘇成賢、夏金華等人證述屬實，復有陸軍第十軍團配住
    名冊一紙在卷可稽。次查案發後消防隊員至現場鑑定時，確曾聽到瓦斯嘶嘶作響
    ，並有濃厚之瓦斯氣味，經鑑定結果疑似人為縱火，如未立即予以撲滅可能會延
    燒到鄰居等情，亦據證人即消防隊員乙○○結證在卷（見本院卷第二十七頁至第
    二十八頁），並有南投縣警察局火災原因調查報告書一份件在存卷可參（見偵查
    卷第二十六頁至第三十四頁）。第查被告既係一人獨居該處，且又無法證明於案
    發前有他人至該處過（見本院卷第三十一頁），則瓦斯斷無自行啟動開關之可能
    ，參以若一般瓦斯若漏溢時，因味道刺鼻，可輕易覺查，迅速採取關閉瓦斯及避
    免點火之必要安全措施一節，此為眾所周知之事實，而被告為一受過工專高等教
    育畢業之人，而瓦斯為日常用品，對於氣味之判別可快速明確判定，況其當時並
    非心神喪失之狀態，且被告之身體經檢查結果除有精神分裂症外，餘並無顯著異
    常，有行政院衛生署草屯療養院八十九年八月十日（八九）草療精字第四三二六
    號函附之被告精神鑑定報告書各一件在卷可參，苟有瓦斯氣體漏溢之情形，其當
    能立即查知，並採上述之安全措施，然被告並未如此，反而持打火機點火抽煙，
    可知當時並無瓦斯漏溢之情形，從而足認該瓦斯開關顯係被告於點火前所開啟，
    並非瓦斯自行漏溢甚明。又被告於警訊時先供稱「使用打火機點火，即瞬間引發
    大火」等語，後又供稱「當時準備要洗澡，嘴裡咬著已點燃的香煙走到廚房門口
    處，即突然由木製門起火」等語，前後已互相矛盾，益見被告所辯係以打火機點
    火抽煙時失火云云，已難遽予採信。又查被告當天並未因火災受傷，為被告所自
    承，核與證人夏金華證述之情節相符，質以證人即南投縣消防局火災調查課課長
    鄧哲游證稱：「瓦斯的氣達至臨界點上下限時，只要有火源就會氣爆，一氣爆人
    就會受傷，但被告並未受傷」等語，可知被告並非在瓦斯自行溢漏之情形下，失
    火引發本件火災，亦無疑義。再查被告於當天火警發生時，並未高聲呼救，反而
    自其住處欲騎機車逃離一節，亦據證人夏金華證稱：「失火時大家亂成一團，由
    鄰居報警，我們看到被告騎機車要逃跑，是蘇明華說火是由被告家中出來，才與
    郭文煌、蘇明華共同制服被告，以免他跑掉」等語，則衡諸常情，若住處失火，
    當事人均會急忙呼救，請人幫忙，且被告既係親眼看見火災之引發，因係第一時
    間發現，自可迅速下樓請人報警、幫忙，然依證人夏金華所述，被告到達樓下時
    ，已聚集多位鄰人，則被告既未請人協助，反而欲逃走，在在與常情有違，顯然
    火警之發生係在被告之預期下發生，被告才未報警，亦未呼救、請求協助；至其
    雖辯稱騎機車係要去打公共電話報警云云，然一般情形，情急之下均係迅速委請
    鄰人報警，況該處為集合式住宅，住戶不少，有上開配住名冊可參，苟其欲報警
    即應即刻請鄰人報警求救，且該公共電話距該起火之大樓處約八十公尺，亦據證
    人夏金華證述明確，當時情況緊急，被告要無捨近求遠之理，足認被告騎機車並
    非為打電話報警，而係欲逃離該處，委無可疑。矧查現場瓦斯桶附近燃燒情形已
    產生焦黑狀，廚房門窗及洗衣機等物品並因燒燬失去功用，且由房屋外觀觀，如
    未滅火，顯有延燒鄰屋之可能，而有致生公共危險之虞，亦有現場照片及上開火
    災原因調查報告書可資佐證。參以被告前曾在該房屋漏逸瓦斯，欲放火燒燬該大
    樓，幸搶救得宜始未釀巨災，亦有台灣南投地方法院八十七年度易字第九四號判
    決書一件附卷可參（見原審卷第一百十六頁至第一百十八頁），益證被告具有放
    火之犯意甚明，其上開所辯顯係飾卸之詞，不足採信，是罪證明確，被告之犯行
    堪以認定。
二、按刑法第一百七十三條第一項所謂放火燒燬現供人使用之住宅，必須房屋構成之
    重要部分已燒燬，如僅房屋內之傢俱、物件燒燬，房屋本身尚未達喪失其效用之
    程度，即不能依該條項論罪。本件被告故意以瓦斯放火燃燒上開房屋，造成廚房
    內之櫥櫃、牆壁燒黑，門窗、洗衣機燒燬，已如前述，然屋內其他房間、客廳並
    未受到波及，亦有上開照片可稽，且並無牆壁倒塌、破裂或鋼筋外露等現象，並
    未失去對外防閑之功用，而燒燬之傢俱、物件，因非房屋之重要構成部分，而住
    宅之主要構成部分並未喪失效用，是應論以未遂犯。核被告所為係犯刑法第一百
    七十三條第三項、第一項之故意放火燬現供人使用之住宅未遂罪。又被告曾因犯
    公共危險罪，經台灣南投地方法院判處有期徒刑六月確定，於八十七年十一月二
    十四日執行完畢，有台灣高等法院被告全國前案紀錄表足按，其於五年之內再犯
    有期徒刑以上之本罪，為累犯，除無期徒刑部分依法不得加重外，餘應依法加重
    其刑。又被告著手於放火燒燬住宅之犯罪行為而不遂，為未遂犯，並依刑法第二
    十六條前段之規定減輕之。又查被告雖於原審及本院審理期間對於被訴事實，能
    清楚為自己辯解，而為正常之應對，然其有精神病史，且經原審依職權將被告送
    行政院衛生署草屯療養院鑑定結果，認綜合被告個人生活史及病史、身體神經學
    檢查、心理測驗與精神狀態檢查，臨床診斷被告為精神分裂症，其於犯案當時對
    外界知覺、理會、判斷能力較常人明顯減弱，精神狀態已達精神耗弱之程度，並
    建議被告就精神分裂症接受精神科治療，以免類似行為再度發生，有該院八十九
    年六月五日（八九）草療精字第二八三四號函附之病歷及八十九年八月十日（八
    九）草療精字第四三二六號函附之被告精神鑑定報告書各一件在卷可查，從而可
    認被告於行為時應已達精神耗弱之程度，爰依刑法第十九條第二項之規定減輕其
    刑，並遞減之。原審適用刑法第一百七十三條第三項、第一項、第十九條第二項
    、第二十六條前段、第四十七條、第八十七條第二項、第三項（原審漏引第三項
    ），並審酌被告犯罪之品行、動機、目的、手段、生活狀況、智識程度、犯罪所
    生之損害，及犯罪後一再藉詞否認犯罪等一切情狀，量處被告有期徒刑五年十月
    ，又以被告為精神耗弱者，為使被告於行為後受到妥適之監護、治療，預防類似
    行為再度發生，並依法諭知於刑之執行完畢或赦免後，令入相當處所，施以監護
    三年。另扣案之打火機一個為被告所有供其犯罪所用之物，業據其供明在卷，並
    依刑法第三十八條第一項第二款之規定宣告沒收，認事用法，核無違誤，量刑亦
    妥適。被告上訴意旨仍執前詞，否認犯罪，非有理由，應予駁回。
三、據上論結，應依刑事訴訟法第三百六十八條，判決如主文。
本案經檢察官丙○○到庭執行職務。
中      華      民      國    八十九     年      十二     月      五    日
                                  臺灣高等法院臺中分院刑事第八庭
                                        審判長法  官  羅  得  村
                                              法  官  林  輝  煌
                                              法  官  劉  榮  服
右正本證明與原本無異。
如不服本判決應於收受送達後十日內向本院提出上訴書狀，其未述上訴之理由者並
得於提起上訴後十日內向本院補提理由書（均須按他造當事人之人數附繕本）。
                                              書記官  林  玉  惠
中      華      民      國    八十九     年      十二     月      六    日
刑法第一百七十三條
放火燒燬現供人使用之住宅或現有人所在之建築物、礦坑、火車、電車或其他供水、
陸、空公眾運輸之舟、車、航空機者，處無期徒刑或七年以上有期徒刑。
失火燒燬前項之物者，處一年以下有期徒刑、拘役或五百元以下罰金。
第一項之未遂犯罰之。
預備犯第一項之罪者，處一年以下有期徒刑、拘役或三百元以下罰金。
                                                                        Ｉ


司法院資訊處製作；財團法人民間司法改革基金會備份。
